【裁判字號】    90,訴,1204
【裁判日期】    900827
【裁判案由】    違反護照條例等
【裁判全文】
臺灣桃園地方法院刑事判決                          九十年度訴字第一二四號
    公  訴  人  臺灣桃園地方法院檢察署檢察官
    被      告  乙○○
                甲○○
右列被告等因偽造文書等案件，經檢察官提起公訴（九十年度偵字第七０三八號），
本院判決如左：
    主  文
乙○○共同行使偽造私文書，足以生損害於公眾及他人，處有期徒刑肆月，如易科罰
金以參佰元折算壹日。緩刑貳年。扣案之丁○○護照壹本、收據號碼0000000
號中華民國普通護照申請書上偽造之丁○○署押壹枚，均沒收。
甲○○共同行使偽造私文書，足以生損害於公眾及他人，處有期徒刑肆月，如易科罰
金以參佰元折算壹日。緩刑貳年。扣案之丙○○護照壹本、收據號碼0000000
號中華民國普通護照申請書上偽造之丙○○署押壹枚，均沒收。
    事  實
一、乙○○及甲○○均係中國大陸地區人民，均明知入、出境台灣，應向內政部警政
    署入出境管理局申請許可，始得為之，竟仍為假道台灣前往日本打工，而基於違
    反上開規定之犯意，並分別與姓名、年籍均不詳之臺灣地區成年男子「李先生」
    、「王先生」，及其所屬偷渡集團成員基於共同犯意之聯絡，分別於民國九十年
    四月中旬某日及三月底某日，透過「李先生」及「王先生」之聯繫，由中國福建
    省平潭市某不詳地點之海岸搭乘漁船偷渡，乙○○於九十年四月十八日由臺灣某
    不詳地點之海邊入境上岸，甲○○則於九十年四月二日或三日即自臺灣某不詳地
    點之海邊入境上岸，而分別由該偷渡集團內之年籍姓名均不詳的臺灣成年男子接
    應，將之分別藏匿於臺灣某不詳地點，並分別由「李先生」及「王先生」於藏匿
    處所為其二人拍攝照片後，由該二人以換貼照片之方式，將其二人之照片分別換
    貼於丁○○及丙○○之身分證上，變造丁○○及丙○○之身分證，致生損害於丁○○及丙○○二人及戶政機關對戶籍管理之正確性；復於九十年四月十九日，由
    「李先生」及「王先生」分別將甲○○、乙○○之照片各黏貼在收據號碼000
    0000號中華民國普通護照申請書（二份申請書之收據號碼相同）上，並分別
    在上開申請書上申請人欄處偽簽丁○○、丙○○之署押各一枚，表示申請護照之
    意後，連同上開變造之身分證交由該偷渡集團之某年籍姓名均不詳之女性成員，
    委託不知情之旅行社人員陸姝吟代為申請護照，而由旅行社人員於九十年四月二
    十四日持向外交部領務局高雄辦事處申請核發護照，使不知情之承辦公務員將上
    開不實事項登載於其職務上所掌之公文書，並據以核發000000000號、
    000000000號中華民國護照各一本，而足生損害於丁○○、丙○○及外
    交部核發護照、戶政機關管理戶籍資料之正確性。嗣於九十年四月二十七日晚間
    ，「李先生」及「王先生」即分別在乙○○、甲○○所藏匿之處所，分別將上開
    冒丁○○、丙○○之名義所申請之護照交與其二人，其二人於九十年四月二十八
    日下午三時四十分許，分持上開「丁○○」及「丙○○」名義之護照，擬搭乘日
    本亞細亞航空公司ＥＧ－０二０六號班機前往日本時，在桃園中正國際機場出境
    查驗台，持上開護照交內政部警政署航空警察局證照查驗人員查驗時，旋即為警
    發覺查獲，並扣得上開護照二本。
二、案經內政部警政署航空警察局移送台灣桃園地方法院檢察署檢察官偵查起訴。
    理  由
一、訊據被告乙○○及甲○○，對右揭時地偷渡來台及分持「丁○○」及「丙○○」
    名義之護照為警查獲之犯罪事實坦承不諱，惟辯稱不知是以變造他人之身分證，
    再去申請假護照出境至日本，然查其二人既係由大陸地區偷渡來台灣，未持有任
    何合法之身分證明，如何由「李先生」及「王先生」為渠辦理出國所需之護照呢
    ？且渠二人均未繳交任何金錢予「李先生」及「王先生」二人，實難謂其二人不
    知「李先生」及「王先生」係以此種方式為其偷渡，況渠二人於九十年四月二十
    七日即已收到前開假冒丁○○、丙○○之名義所申請之護照，於九十年四月二十
    八日又分持上開護照交內政部警政署航空警察局證照查驗人員查驗，其二人所辯
    顯為卸責之詞，不足採信。又丁○○、丙○○等二人之身分證確曾遺失，業據其
    二人分別於內政部警政署航空警察局偵訊時供述在卷，再「丁○○」及「丙○○
    」名義之護照，係由「李先生」及「王先生」二人所屬之偷渡集團內之某真實姓
    名、年籍均不詳之女性成員委託不知情之旅行社所申請，亦經證人陸姝吟證述在
    卷（陸姝吟航警局偵訊稱：「有一位自稱林小姐於九十年四月十五日或十六日時
    以電話（公司代表線（07）0000000）詢問有關申請護照、日簽、機票等事宜。
    四月十九日則將屑秀風、丙○○、二人之身分證、相片、護照申請書（已簽名）
    委有一名女子送至公司交給我代辦。」等語，見偵查卷第第四十五頁背面第三行
    以下），復有被告二人之自白書、中華民國普通護照申請書、委任書、登機證各
    二紙及扣案之護照二本附卷可稽。本件事證明確，被告二人之犯行堪予認定，應
    予依法論科。
二、核被告乙○○、甲○○二人未經許可，非法偷渡入境我國之行為，係犯入出國及
    移民法第五十四條之未經許可入境罪；其二人分別變造丁○○及丙○○之身分證
    後，冒用謝女及林女名義申請核發護照之所為，則係犯刑法第二百十六條、第二
    百十條之行使偽造私文書罪、同法第二百十四條之使公務員登載不實事項罪，及
    護照條例第二十三條第二項、第一項之行使變造國民身分證以供申請護照罪。公
    訴人就被告二人假冒丁○○及丙○○名義，偽造護照申請書並予行使之行為，雖
    漏未起訴，然此行使偽造私文書部分與使公務員登載不實，據以核發護照間，乃
    屬一行為而觸犯數罪名，為裁判上一罪之關係，本院自得加以審理；又護照條例
    第二十三條第一項乃為刑法第二百十二條之特別規定，依特別法優先於普通法之
    原則，被告二人既成立護照條例第二十三條第二項、第一項之行使變造國民身分
    證以供申請護照罪，即不構成刑法第二百十二條之變造特種文書罪，公訴人引用
    刑法第二百十二條實屬誤會，均併予敘明。被告二人在護照申請書上分別偽簽「
    丁○○」及「丙○○」署押係偽造私文書之部分行為，偽造私文書以供申請護照
    之低度行為為行使之高度行為所吸收，均不另論罪；又變造身分證之低度行為同
    為行使之高度行為所吸收，亦不另論罪。被告乙○○、甲○○二人分別與「李先
    生」、「王先生」二人及其所屬偷渡集團成員就上開除非法入境以外之犯行間，
    有犯意聯絡及行為分擔，為共同正犯；至「李先生」、「王先生」二人及其所屬
    偷渡集團成員使被告非法入境台灣地區，係另犯台灣地區與大陸地區人民關係條
    例第七十九條第一項之罪，非適用入出國及移民法規定處罰，附此敘明。至渠等
    利用不知情之旅行社人員持上開變造身分證及偽造之護照申請書，向外交部申請
    核發護照，此部分為間接正犯。被告二人分別行使變造之「丁○○」及「丙○○
    」身分證，及分別行使偽造謝女及林女名義之護照申請書，使不知情之該管公務
    員登載於職務上所掌之公文書，並據以核發「丁○○」及「丙○○」名義之中華
    民國護照，係一行為分別觸犯刑法第二百十六條、第二百十條之行使偽造私文書
    罪、護照條例第二十三條第二項、第一項之行使變造國民身分證以供申請護照罪
    ，為想像競合犯，應從一重之行使偽造私文書罪論處。其所犯使公務員登載不實
    事項罪、未經許可入境罪與行使偽造私文書罪三罪間，有方法結果之牽連關係，
    依刑法第五十五條規定，從一重之行使偽造私文書罪處斷。爰分別審酌被告二人
    之犯罪目的均僅在圖非法入境日本工作，動機單純，所生危害亦非重大，其犯罪
    之手段、方法，犯後態度均尚佳並坦承犯行等一切情狀，分別量處如主文所示之
    刑，並分別諭知易科罰金之折算標準，以資懲儆。末查被告二人前均未曾受有期
    徒刑以上刑之宣告，有台灣桃園地方法院檢察署刑案資料查註紀錄表三紙附卷可
    考，其二人一時失慮偶罹刑典，事後已坦承犯行，深具悔意，經此偵審程序及科
    刑教訓後，當知所警惕，經遣返後亦無再犯之虞，本院因認其二人所宣告之刑以
    暫不執行為適當，併諭知緩刑二年，以啟自新。扣案之中華民國護照二本係被告
    二人分別犯罪所得而分屬被告二人所有之物，依刑法第三十八條第一項第二款規
    定沒收；而中華民國普通護照申請書二份已作為申請護照之用，雖非被告所有，
    然其上偽造之「丁○○」及「丙○○」署押各一枚，仍應依刑法第二百十九條規
    定宣告沒收。至變造之「丁○○」及「丙○○」中華民國國民身分證上換貼之被
    告二人相片各一張，雖係被告二人所有供犯罪所用之物，且無證據證明業已滅失
    ，惟未扣案，為免執行困難，爰不予宣告沒收。另扣案二本護照上之「丁○○」
    及「丙○○」署押各一枚及被告二人之相片各一張，因該護照已經本案宣告沒收
    ，並無重複宣告沒收之必要，附予敘明。
據上論斷，應依刑事訴訟法第二百九十九條第一項前段，護照條例第二十三條第二項
、第一項，入出國及移民法第五十四條，刑法第二十八條、第二百十六條、第二百十
條、第二百十四條、第五十五條、第四十一條第一項前段、第七十四條第一款、第二
百十九條、第三十八條第一項第二款，罰金罰鍰提高標準條例第一條前段、第二條，
判決如主文。
本案經檢察官曾鳳鈴到庭執行職務。
中      華     民      國    九十      年      八      月    二十七    日
                                      臺灣桃園地方法院刑事第六庭
                                          法  官  林  春  鈴
右正本證明與原本無異。
如不服本判決，應於判決送達後十日內向本院提出上訴狀( 應附繕本 )，上訴於
臺灣高等法院。
                                          書記官  江  世  亨
中      華      民      國    九十      年      八      月    二十七    日
附論罪科刑依據之法條：護照條例第二十三條、入出國及移民法第五十四條、刑法第
                      二百十九條、第二百十六條、第二百十條、第二百十四條
護照條例第二十三條
偽造、變造國民身份證以供申請護照，足以生損害於公眾或他人者，處五年以下有期
徒刑、拘役或併科新臺幣五十萬元以下之罰金。
行使前項文書者，亦同。
將國民身份證交付他人或謊報遺失，以供冒名申請護照者，處五年以下有期徒刑、拘
役或科或併科新臺幣十萬元已下之罰金。
前項冒用名義者，亦同。
受託申請護照，明知第一項至第四項事實或偽造、變造或冒用之照片，仍代申請者，
處五年以下有期徒刑、拘役或科或併科新臺幣十萬元以下之罰金。
入出國及移民法第五十四條
未經許可入出國或受禁止出國處分而出國者，處三年以下有期徒刑、拘役或科或併科
新台幣九萬元以下罰金。
刑法第二百十九條
偽造之印章、印文或署押，不問屬於犯人與否，沒收之。
刑法第二百十條
偽造、變造私文書，足以生損害於公眾或他人者，處五年以下有期徒刑。
刑法第二百十四條
明知為不實之事項，而使公務員登載於職務上所掌之公文書，足以生損害於公眾或他
人者，處三年以下有期徒刑、拘役或五百元以下罰金。
刑法第二百十六條
行使第二百十條至第二百十五條之文書者，依偽造、變造文書或登載不實事項或使登
載不實事項之規定處斷。


司法院資訊處製作；財團法人民間司法改革基金會備份。
